臺灣高雄地方法院民事判決　　　　　　　　95年度簡字第30號
原　　　告　乙○○
訴訟代理人　甲○○律師
被　　　告　丙○○
　　　　　　　　　　　4號
上列當事人間刑事附帶民事訴訟請求損害賠償事件，經本院刑事
庭裁定移送民事庭審理（95年度交簡上附民字第38號），本院於
民國96年7 月20日言詞辯論終結，判決如下：
  主  文
被告應給付原告新臺幣壹拾陸萬參仟壹佰捌拾元，及自民國九十
五年八月二十九日起至清償日止，按年息百分之五計算之利息。
原告其餘之訴駁回。
訴訟費用由被告負擔十分之五，餘由原告負擔。
原告假執行之聲請駁回。
  事實及理由
壹、程序部分
    按訴狀送達後，原告不得將原訴變更或追加他訴，但請求之
    基礎事實同一，或擴張或減縮應受判決事項之聲明者，不在
    此限，民事訴訟法第255 條第1 項第2 款、第3 款定有明文
    。本件原告起訴請求判令被告給付原告新臺幣（下同）321,
    172 元及自附帶民事起訴狀繕本送達翌日起至清償日止按年
    息5%計算之利息。嗣於訴狀送達後，撤回醫療費用之請求，
    並追加車輛毀損及拖吊車輛之損失，而變更聲明為請求被告
    應給付原告303,180 元及自附帶民事起訴狀繕本送達翌日起
    至清償日止按年息5%計算之利息（見本院卷第79、80、87頁
    ），核與前揭規定相符，自應准許。
貳、實體部分
一、原告主張：被告於民國95年2 月9 日下午4 時5 分許，駕駛
    車牌號碼3535-FA 號自小客車搭載訴外人吳鳳玉，沿高雄市
    旗津區○○○路外環車道由東順著彎道往北方向行駛，於行
    經該路A ＋400 公尺處時，竟疏未注意在劃設有分向限制線
    之路段，不得跨越道路行駛，竟為了超車，貿然跨越對向車
    道行駛，致撞及沿對向車道行駛而來，由原告所駕駛之車牌
    號碼VM-9460 號自用小客車（下稱系爭小客車），使原告受
    有頸部瘀傷、左前胸部瘀傷、左膝擦傷等傷害。被告前開過
    失傷害之侵權行為，致伊受有看護費6,600 元、6 日無法工
    作之損失10,080元、車輛毀損損失117,000 元、拖吊車費1,
    500 元，且伊因此精神上痛苦不堪，爰依侵權行為之法律關
    係，請求被告賠償上開損害及精神慰撫金168,000 元等語。
    並聲明求為判決：被告應給付原告303,180 元，及自附帶民
    事訴訟起訴狀繕本送達翌日起至清償日止，按年息5%計算之
    利息，且願供擔保，請准宣告假執行。
二、被告則以：伊不否認上開駕車過失撞傷原告及撞壞其汽車之
    事實，然被告請求之車輛毀損費用及精神慰撫金數額過高等
    語，資為抗辯。並聲明：駁回原告之訴。
三、原告主張被告有前開過失傷害之侵權行為，已據援引本院95
    年交簡上字第38號刑事判決為證；而被告本件駕車過失傷害
    之犯罪行為，亦經前開判決判處有期徒刑3 月確定，業經本
    院依職權調取該刑事案卷全卷查核屬實，且為被告所不爭執
    （本院卷第39頁），自堪信為真實。
四、按因故意或過失，不法侵害他人之權利者，負損害賠償責任
    。不法侵害他人之身體或健康者，對於被害人因此喪失或減
    少勞動能力或增加生活上之需要時，應負損害賠償責任。不
    法侵害他人之身體、健康、名譽、自由、信用、隱私、貞操
    ，或不法侵害其他人格法益而情節重大者，被害人雖非財產
    上之損害，亦得請求賠償相當之金額。又不法毀損他人之物
    者，被害人得請求賠償其物因毀損所減少之價額。民法第18
    4 條第1 項前段、第193 條第1 項、第195 條第1 項、第19
    6 條前段分別定有明文。查被告因過失不法侵害原告之身體
    及財產，既如前述，依法自應負賠償責任；又原告主張被告
    應賠償伊看護費用6,600 元、6 日無法工作之損失10,080元
    及拖吊車費用1,500 元，業據提出診斷證明書、員工應給與
    明細、收據等件為證（見附民卷第20、21、24頁），且為被
    告所不爭執（見本院卷第39-40 頁），是原告此部份主張為
    有理由，應予准許。至原告主張其受有車輛毀損費用117,00
    0 元及請求被告賠償精神慰撫金168,000 元部分，被告則以
    前揭情詞置辯，是本件爭點為：原告得請求之車輛毀損費用
    及精神慰撫金之金額為若干？茲分述如下：
  (一)車輛毀損部分：
    按負損害賠償責任者，除法律另有規定或契約另有訂定外，
    應回復他方損害發生前之原狀；不能回復原狀或回復顯有重
    大困難，應以金錢賠償其損害，民法第213 條第1 項、第21
    5 條分別定有明文。原告主張系爭小客車因本件車禍而嚴重
    毀損，回復原狀至少需花費10餘萬元，遠超於市價，已不堪
    使用而難以回復原狀，並經報廢之情，業據提出汽車車輛異
    動登記書為證（見附民卷第22頁），且有車禍發現場照片附
    於刑事卷可參，則原告因認回復原狀顯有重大困難，而選擇
    被告以金錢賠償損害，應予准許。又原告原本主張其系爭小
    客車於車禍發生前之市價為88,000元，惟為被告所否認，經
    本院依被告聲請送請高雄市汽車商業同業公會依其車齡、型
    號暨市場交易狀況鑑定結果，認系爭自小客車於正常使用、
    無發生重大事故情況下，於本件車禍發生時之市價約為12萬
    元乙節，固有該同業公會函乙紙在卷可稽（見本院卷第72頁
    ），且兩造對於該鑑價結果亦不爭執（見本院卷第79頁），
    然本院審酌系爭自小客車係國瑞廠牌，1,587CC ，於84年3
    月出廠，迄於95年2 月9 日本件車禍發生時已有近11年之車
    齡，及原告所提出之相同廠牌、車型、年份之中古汽車市價
    為88,000元（見附民卷第23頁），及自小客車的耐用年數為
    5 年等情，認系爭自小客車於本件車禍發生時之市價應以88
    ,000 元 為適當，經扣除原告自承之報廢領取3,000 元回饋
    金後，其得請求者即為85,000元。
  (二)精神慰撫金部分：
    按精神慰撫金之酌定，除原告所受之傷害程度外，尚應審酌
    兩造之身份地位、學識經歷、財產狀況、痛苦程度等節以定
    之。查原告係國小肄業，擔任臺灣碼頭公司之裝卸人員，94
    年薪資所得為511,577 元，利息及其他所得約61,014元，名
    下有房屋1 棟及土地2 筆；被告為二專畢業，擔任物流公司
    之業務員，94年薪資所得為673,679 元，並有利息及股利所
    得14,737元等情，業據兩造分別陳明在卷（見本院卷第41頁
    ），並有本院依職權調取之稅務電子閘門財產所得調件明細
    表附卷可稽（見本院卷第13-20 頁），本院復斟酌本件被告
    過失之駕車行為係肇事主因，原告尚無肇事原因，惟原告所
    受傷勢非重，身心痛苦程度非鉅，及被告於前開刑事訴訟中
    均未賠償原告分文等具體情狀，認原告請求168,000 元之精
    神慰撫金尚嫌過高，應予酌減為60,000元方屬允當，逾此數
    額之請求，則無理由。
  (三)據上，原告因被告駕車傷害之不法侵權行為，得請求被告賠
    償之數額為163,180 元（計算式：看護費6, 600元＋工作損
    失10,080元＋拖車費1,500 元＋車輛損失85,000元＋精神慰
    撫金60,000元＝163,180） 。
五、按給付無確定期限者，債務人於債權人得請求給付時，經其
    催告而未為給付，自受催告時起，負遲延責任。其經債權人
    起訴而送達訴狀，或依督促程序送達支付命令，或為其他相
    類之行為者，與催告有同一之效力；遲延之債務，以支付金
    錢為標的者，債權人得請求依法定利率計算之遲延利息；應
    付利息之債務，其利率未經約定，亦無法律可據者，週年利
    率為5%，民法第229 條第2 項、第233 條第1 項前段及第20
    3 條分別定有明文。從而，原告依侵權行為損害賠償之法律
    關係，請求被告給付163,180 元，及自附帶民事起訴狀繕本
    送達被告之翌日即95年8 月29日起至清償日止，按年息5%計
    算之利息，為有理由，應予准許。逾此部分之請求無理由，
    應予駁回。
六、末按本判決第1 項被告應給付原告之金額固未逾50萬元，然
    本件因係被告與高雄地檢署檢察官均不服本院交通法庭第一
    審之刑事簡易判決而提起上訴，原告亦隨刑事簡易上訴程序
    之進行，而於第二審辯論終結前提起附帶民事訴訟，嗣本院
    刑事庭認本件附帶民事訴訟繁雜，非經長久時日不能終結其
    審判，而以裁定將本件附帶民事訴訟移送本院之民事庭，此
    時裁定之法院，即為第二審地方法院合議庭，則本件附帶民
    事事件自應移送至本院民事合議庭審理，而屬不得上訴之事
    件，本院一經宣判即告確定，自毋庸宣告假執行。從而，原
    告陳明願供擔保以代釋明，聲請宣告假執行，於法不合，應
    予駁回。
七、據上論結，原告之訴為一部有理由，一部無理由，依民事訴
    訟法第79條，判決如主文。
中　　華　　民　　國　　96　　年　　7 　　月　　31　　日
                  民事第一庭  審判長法  官  陳嘉惠
                                    法  官  鄭峻明
                                    法  官  廖純卿
正本係照原本作成。
本判決不得上訴。
中　　華　　民　　國　　96　　年　　7 　　月　　31　　日
                                    書記官  洪嘉慧
